【裁判字號】    89,訴,871
【裁判日期】    900208
【裁判案由】    侵權行為損害賠償
【裁判全文】
臺灣彰化地方法院民事判決  八十九年度訴字第八七一號
    原      告  乙○○
    訴訟代理人  楊振芳律師
    被      告  甲○○      住.
右當事人間請求侵權行為損害賠償事件，經刑事庭移送前來，本院判決如左：
    主      文
被告應給付原告新臺幣壹拾柒萬貳仟玖佰元，及自民國八十九年七月十六日起至清償
日止按年息百分之五計算之利息。
原告其餘之訴駁回。
訴訟費用由被告負擔百分之十七，餘由原告負擔。
本判決原告勝訴部分，於原告以新臺幣伍萬柒仟陸佰拾元為被告供擔保後，得假
執行。
原告其餘假執行之聲請駁回。
    事      實
甲、原告方面：
  一、聲明：(一)被告應給付原告新台幣（下同）一百零二萬二千九百元，及自起訴狀
      繕本送達翌日起至清償日止，按年息百分之五計算之利息。(二)願供擔保，請准
      宣告假執行。
  二、陳述：
      (一)緣被告於民國八十七年五月十五日下午五時五分許，駕駛車牌號碼ＰＧ─三
        ００二號（起訴狀誤值為ＰＧ─三００一號）自用小貨車，沿彰化縣溪湖鎮
        ○○路由南向北行駛，途經彰水路信全超市前附近時，原應隨時注意車前狀
        況及兩車併行之間隔，並隨時採取必要之安全措施，且依當時之狀況，亦無
        不能注意之情形，竟疏未注意車前狀況，且未與在前行駛於同向右側由原告
        駕駛之車牌號碼ＭＫＡ─一二五號機車，保持在超車之際併行期間之安全間
        隔，致被告所駕駛之自用小貨車右前側擦撞到原告所駕駛機車之左後側，原
        告所駕之機車因而倒下，向右斜曳地十餘公尺，使得原告受有右頭頂血腫、
        右鎖骨骨折、四肢撕裂及擦挫傷等傷害，並導致右臉神經麻痺、嘴歪、右眼
        視力嚴重減退而不良、右手無力等後遺症。
      (二)原告因被告之侵害行為，致受有右頭血腫、右鎖骨骨折、四肢撕裂及擦挫傷
        等傷害，並導致右臉神經麻痺、右眼視力嚴重減退等後遺症，截至八十八年
        一月八日止，醫療費用，除由健保給付及原告自行購買中藥而無法取據部分
        不計外，原告另支出二萬二千九百元。又因原告右鎖骨骨折，甫受傷之際，
        曾施以鋼釘固定手術，嗣後因鋼釘斷裂，再於八十八年一月二日住院施行手
        術，將鋼釘清除，而換上完好之固定鋼釘。原告遵行醫師囑咐，於八十九年
        五月十六日至醫院施行鋼釘拔除手術。另原告右臉神經麻痺及右手無力後遺
        症，現仍繼續治療中，因之原告日後再行支出之醫療費，原告茲保留損害賠
        償請求。
     (三)原告係六十四年十月二十七日出生，年方二十出頭，未婚，正值青春年華，
       擬覓一理想對象結婚，以建立美好家庭，不意遭到被告侵害，致受有前開傷
       害，幸經多時治療及多次開刀，始倖免於難，惟至今仍未痊癒，肉體之痛苦
       ，實不言可諭，且留有右臉神經麻痺，講話時嘴巴歪斜，尤其是在夜間，右
       眼視力嚴重減退。目前原告之右眼變小，而形成所謂大小眼，而告破相，對
       原告將來之婚配必產生重大不利影響，而原告因右鎖骨骨折，經多次手術，
       而留有右手無力之後遺症，亦影響原告之工作能力，原告精神上之痛苦實亦
       鉅大，爰請求一百萬元之精神慰藉金，以聊減痛苦。
  三、證據：提出診斷證明書影本一件、醫療費用收據影本六件、二吋彩色照片一幀
      等為證。
乙、被告方面：
  一、聲明：原告之訴及假執行之聲請均駁回。
  二、陳述：本件交通事故經鑑定結果，被告並無過失，自勿庸為任何賠償。
丙、本院依職權調閱本院八十八年度交易字第一０四號過失傷害案件刑事卷宗。
    理      由
一、原告起訴主張被告於右揭時地駕駛自用小貨車，未注意車前狀況，且未與同向右
    前方原告駕駛之機車，保持在超車之際併行期間之安全間隔，而擦撞到原告所駕
    駛機車之左後側，致原告受傷，爰依侵權行為之法律關係請求醫療費用二萬二千
    九百元，及精神慰藉金一百萬元等語。被告則以本件車禍經鑑定結果，被告並無
    過失，自勿庸賠償等語資為抗辯。
二、按違反保護他人之法律者，推定其有過失，民法第一百八十四條第二項定有明文
    。又交通部會同內政部依道路交通管理處罰條例第九十二條所訂定之道路交通安
    全規則第九十四第三項規定：「汽車行駛時，駕駛人應注意車前狀況及兩車併行
    之間隔，並隨時採取必要之安全措施。」，旨保障公眾安全，倘行為人有上開情
    事，難謂其未違反保護他人之法律（最高法院六十六年度台上字第一０一五號判
    例意旨參照）。本件原告主張被告於右揭時地駕駛自用小貨車，與同方向原告所
    駕駛之機車發生擦撞，原告因該車禍受有右頭頂血腫、右鎖骨骨折、四肢撕裂傷
    及擦挫傷之傷害等情，業據原告提出診斷證明書影本一件、二吋照片一幀等為證
    ，且為被告不爭執，自堪信原告此部分之主張為真。是以本件首應審酌者乃在於
    被告上開駕駛行為是否有過失乙節。經查：原告於上開刑事案件警訊時陳稱：「
    我是於八十七年五月十五日下午五時，由溪湖鎮西勢里聖佰公司下班騎ＭＫＡ─
    一二五號光陽黑色（機車）往溪湖方向行駛，到達溪湖鎮○○里○○路信全超市
    前忽見一部由甲○○所駕ＰＧ─三００二號自小貨（車）突然右轉，我煞車不及
    而在慢車道倒下受傷倒地送醫救治」、「我的車速約每小時六十公里」等語；而
    被告則於警訊時供述：「我是於八十七年五月十五日十六時五十五分由溪湖鎮○
    ○里○○路、海豐路口駕ＰＧ─三００二號自用小貨車往福興工業區方向行駛，
    車上載有白鐵約三百公斤，路經溪湖鎮○○路信全超市前當時時間是同日十七時
    五分許，忽見一部由乙○○所騎ＭＫＡ─一二五號機車，由右後方撞至我的自小
    貨（車）右邊照後鏡，而該車倒地人受傷，我即通知警方前來處理」、「（我）
    當時車速約每小時六十公里」等語，足見本件車禍發生當時二造車輛併行，被告
    所駕駛自用小貨車稍前，而原告騎乘之機車稍後。又查：上開車禍發生後，原告
    騎乘之機車係於慢車道內向右斜倒，地上刮痕起處在慢車道內距左側快車道線０
    ．五公尺處，刮痕朝東北向延伸十三．四公尺，機車倒停處後輪距左側快車道線
    一．六公尺，被告所駕駛之自小貨車更北停於慢車道內等情，業經本院調閱本院
    八十八年度交易字第一０四號過失傷害案件刑事卷宗查詢屬實。準此，依一般社
    會經驗，足徵被告駕駛自用小貨車未注意車前狀況，未保持二車併行之間隔突向
    右靠，致擦撞被害人所騎乘之機車甚明。另查，承辦上開刑事案件之法官曾勘驗
    前開自用小貨車與同型被害人所騎之機車，認自用小貨車前安全防撞鋼條右側凹
    陷，很難係撞及機車左側護背鐵條或尾燈或後方向燈等所造成；惟自用小貨車右
    門舊擦痕有可能係撞擊機車左把手所留；又依自用小貨車右後照鏡高度與機車之
    高度不符，無法發生碰撞使後照鏡破裂；再參以處理本件車禍之警員陳清祥於上
    開刑事案件偵查時證稱：「（處理現場時，自用小貨車後照）鏡子破裂，但看不
    出來有擦撞的痕跡」等語，足徵被告所援引臺灣省彰化縣區車輛行車事故鑑定委
    員會八十七年十二月四日彰鑑字第八七五八三號函認為：「‧‧‧乙○○駕駛重
    機車未與左旁汽車保持安全間隔由後擦及甲○○所駕小貨車右後照鏡玻璃而肇事
    ，應為肇事主因，甲○○駕駛自小貨車正常直行，應無肇事因素」云云，顯與事
    實不符，應無足採。綜上所陳，被告駕駛自用小貨車當時未注意車前狀況，又未
    保持二車併行之間隔，突向右靠，且依當天候及道路狀況，並無不能注意之情形
    ，竟疏未注意，以致肇事，揆諸前開規定，被告顯有過失無訛。從而，原告主張
    被告不法侵害其身體成傷，為侵權行為人，亦堪信為實在。
三、次按因故意或過失不法侵害他人權利者，負損害賠償責任；又不法侵害他人之身
    體、健康者，被害人雖非財產上之損害，亦得請求賠償相當之金額，民法第一百
    八十四條第一項前段、第一百九十五條第一項分別定有明文。被告過失不法侵害
    原告成傷，業如前述，茲就原告請求之金額分別審酌如後：
  (一)醫療費用：原告請求被告賠償醫療費用二萬二千九百元，業據原告提出被告不否
    認其為真正之診斷證明書影本一件、醫療費用收據影本六件等為證，且觀諸該診
    斷證明書等資料所載，原告係因右鎖骨骨折等外傷前往彰化縣溪湖鎮道安醫院、
    秀傳紀念醫院就診，自有其治療之有效性及必要性，故原告請求已支出之醫療費
    用為二萬二千九百元，應予准許。
  (二)非財產上損害：原告身體受有前揭傷害，尤以其右眼變小（參卷附原告所提二吋
    照片），其肉體、精神確受有痛苦，自不待言。本院審酌兩造之年齡、身分、地
    位、經濟能力、原告所受傷勢、精神上打擊之程度等一切情狀，認原告請求賠償
    之非財產上損害一百萬元，誠屬過高，應予核減為十五萬元，始為相當。
四、綜上所述，原告依侵權行為之法律關係請求被告賠償十七萬二千九百元（22900
     +150000 =172900），及自起訴狀繕本送達翌日即八十九年七月十六日起至清償
    日止，按年息百分之五計算之法定遲延利息，於法並無不合，應予准許，逾此範
    圍之請求，則為無理由，應予駁回。
五、原告陳明願供擔保，聲請宣告假執行，經核其勝訴部份，合於法律規定，爰酌定
    相當擔保金額宣告之；原告其餘假執行之聲請，因訴之駁回而失所附麗，應併予
    駁回。
據上論結，本件原告之訴，為一部有理由，一部無理由，依民事訴訟法第七十九條但
書、第三百九十條第二項，判決如主文。
中      華      民      國     九十     年      二      月      八      日
                                臺灣彰化地方法院民事第三庭
~B法      官  陳正禧
右為正本係照原本作成。
如不服本判決，應於判決送達後二十日內向本院提出上訴狀。
~B法院書記官  李  巧
中      華      民      國     九十     年      二      月      九      日


司法院資訊處製作；財團法人民間司法改革基金會備份。
